臺灣臺中地方法院民事判決
111年度重訴字第196號
原      告  力金有限公司

法定代理人  洪麗金  
訴訟代理人  蔣志明律師
複 代理 人  楊榮富律師
被      告  臺中市大甲區順天國民小學

法定代理人  陳建順  
訴訟代理人  徐明珠律師
            陳官甫律師
上列當事人間請求給付工程款事件，本院於民國111年5月17日言
詞辯論終結，判決如下：
    主      文
被告應給付原告新臺幣伍佰肆拾伍元。
原告其餘之訴駁回。
訴訟費用（除減縮部分外）由被告負擔百分之三，餘由原告負擔
。
本判決第一項得假執行；但被告如以新臺幣伍佰肆拾伍元為原告
預供擔保，得免為假執行。
原告其餘假執行之聲請駁回。
    事實及理由
壹、程序方面：
    按訴狀送達後，原告不得將原訴變更或追加他訴。但擴張或
    減縮應受判決事項之聲明者，不在此限，民事訴訟法第255
    條第1項第3款定有明文。原告起訴聲明第1項請求：被告應
    給付原告新臺幣（下同）612萬1,788元，其中611萬8,330元
    自民國111年3月15日起至清償日止，按年息5%計算之利息；
    其中3,458元自起訴狀繕本送達翌日起至清償日止，按年息5
    5%計算之利息。於111年5月17日當庭變更該項聲明為：被告
    應給付原告611萬8,330元自111年3月15日起至清償日止，按
    年息5%計算之利息（見本院卷第89至90頁）。核原告所為訴
    之變更，屬減縮應受判決事項之聲明，合於上揭規定，應予
    准許。
貳、實體方面：
一、原告主張：原告經由招標程序與被告簽訂台中市中小學電力
    系統改善工程（第42群，下稱系爭工程）契約書（下稱系爭
    契約），契約價金總額為3,126萬元，系爭契約第5條約定契
    約價金分為估驗款及驗收款，驗收款應於驗收合格，原告繳
    納保固保證金後，被告於原告提出請款單據後30工作天內一
    次無息給付尾款。原告已於110年10月25日完工，經被告於
    同年11月25日驗收完成，並於111年1月17日開立工程結算驗
    收證明書，依驗收證明書之記載，系爭工程扣除其他違約金
    3,877元、驗收扣款1萬9,383元後，被告應給付原告之工程
    款為3,123萬6,740元。系爭工程之估驗款業經被告分期給付
    完畢，被告尚應給付原告之驗收款為611萬8,330元。原告已
    將履約保證金之一部充作保固保證金，並於111年1月22日交
    付被告發票作為請款單，被告依約應於30工作天內即111年3
    月14日前給付驗收款611萬8,330元，惟被告遲至111年4月6
    日始給付原告511萬3,259元（含原告代被告墊付之臺中市營
    建工程空氣污染防制費3,458元），及於同年月18日給付原
    告100萬8,529元。爰依系爭契約之法律關係提起本件訴訟，
    請求被告給付遲延支付驗收款之法定利息等語。並聲明：㈠
    被告應給付原告611萬8,330元自111年3月15日起至清償日止
    ，按年息5%計算之利息。㈡原告願以現金或等值之台灣銀行
    無記名可轉讓定期存單為被告供擔保，請准宣告假執行。
二、被告則以：系爭工程內容包含臺中市大甲區之日南、東明、
    西岐、文昌及順天五所小學之電力系統改善工程，僅係由被
    告出面代表與原告簽約，原告申報竣工後，被告即請五校派
    員會同原告、監造單位分別到各校辦理驗收，嗣被告於111
    年1月17日收齊各校驗收紀錄後，當日即開立工程結算驗收
    證明書，惟因教育局表示須送各校之工程結算證明書方能撥
    款，被告等候各校提出證明書及補件，於111年2月22日寄件
    至教育局辦理請款核銷事宜。教育局於111年4月1日撥付國
    教署保留款項511萬3,259元（含驗收款510萬9,801元及代墊
    空污費3,458元）至被告保管金專戶後，被告即於清明連假
    後第一個上班日將上開款項匯款予原告；教育局於同年月15
    日撥付100萬8,529元予被告後，被告旋於同年月18日上班日
    將上開款項匯款予原告，故被告已給付驗收款及代墊款予原
    告。就遲延利息部分，系爭契約第20條第11項第1款約定因
    非可歸責於廠商之事由，機關有延遲付款時，廠商得請求以
    簽約時中華郵政股份有限公司（下稱中華郵政）牌告一年期
    郵政定期儲金機動利率之遲延利息，自應依兩造之約定計算
    遲延利息，原告請求依年息5%計算之利息，並無理由。另被
    告就111年4月6日匯款之510萬9,801元，至多應給付111年3
    月15日至同年4月6日之遲延利息；而就111年4月18日匯款之
    100萬8,529元，至多應給付111年3月15日至同年4月18日之
    遲延利息，均應以0.13%之利率計算，合計為545元，原告逾
    此部分之請求並無理由等語置辯。並聲明：㈠原告請求逾545
    元利息之訴駁回。㈡如受不利之判決，被告願供擔保請准免
    為假執行。
三、得心證之理由：
  ㈠查兩造於110年7月6日簽訂系爭契約，契約價金總額為3,126
    萬元，原告已於110年10月25日完工，經被告於同年11月25
    日驗收完成，並於111年1月17日開立工程結算驗收證明書，
    系爭工程之估驗款業經被告分期給付完畢，被告應給付原告
    之驗收款為611萬8,330元，而原告已將履約保證金之一部充
    作保固保證金，並於111年1月22日交付被告發票作為請款單
    ，被告依約應於30工作天內即111年3月14日前給付驗收款61
    1萬8,330元，惟被告於111年4月6日給付原告511萬3,259元
    （含原告代被告墊付之臺中市營建工程空氣污染防制費3,45
    8元），及於同年月18日給付原告100萬8,529元等事實，為
    兩造所不爭執（見本院卷第90頁），並有系爭契約、工程結
    算驗收證明書、系爭工程估驗款之統一發票、原告於111年1
    月22日開立作為請款單之統一發票、原告繳納臺中市營建工
    程空氣污染防制費繳款單及臺灣銀行經收代收款項證明聯、
    臺灣銀行匯款申請書2紙在卷可稽（見本院卷第15至59頁、
    第83至84頁），堪信為真實。
  ㈡按系爭契約第5條就驗收款約定：「於驗收合格，廠商繳納保
    固保證金後，機關於接到廠商提出請款單據後30工作天內，
    一次無息結付尾款」（見本院卷第22頁），系爭工程業經被
    告驗收合格，且原告已於111年1月22日交付被告作為驗收款
    請款單之統一發票，有工程結算驗收證明書、統一發票為證
    （見本院卷第53、57頁），被告應依上開約定於30工作天內
    即於111年3月14日前給付驗收款，惟被告係於111年4月6日
    、4月18日始給付原告驗收款，被告自應負遲延責任，是原
    告請求被告給付驗收款611萬8,330元自111年3月15日起至清
    償日止之遲延利息，即屬有據。
　㈢原告雖主張以年息5%之法定利率計算遲延利息，然系爭契約
    第20條第11項第1款約定：「因非可歸責於廠商之事由，機
    關有延遲付款之情形：1.廠商得向機關請求加計年息＿%（由
    機關於招標時合理訂定，如未填寫，則依機關簽約日中華郵
    政牌告一年期郵政定期儲金機動利率）之遲延利息」（見本
    院卷第46頁）；又按應付利息之債務，其利率未經約定，亦
    無法律可據者，週年利率為5%，民法第203條定有明文。兩
    造於系爭契約既已約定被告遲延付款時，原告得請求之遲延
    利息以簽約日中華郵政牌告一年期郵政定期儲金機動利率定
    之，則兩造就利息已有特別約定，自應依兩造之約定利率計
    算遲延利息，原告上開主張，即屬無憑。
　㈣查兩造110年7月6日簽約日中華郵政牌告一年期郵政定期儲金
    機動利率為0.13%乙節，有被告提出之中華郵政存款利率表
    可參（見本院卷第85頁），且為兩造所不爭執（見本院卷第
    90頁），依上開說明，應以年息0.13%計算原告得請求之被
    告遲延給付驗收款611萬8,330元之遲延利息。又被告於111
    年4月6日給付原告之款項511萬3,259元包含代墊款3,458元
    ，而原告已捨棄此項代墊款之利息請求（見本院卷第90頁）
    ，故原告得請求510萬9,801元自111年3月15日起至同年4月6
    日共23日之遲延利息，及100萬8,529元自111年3月15日起至
    同年4月18日共35日之遲延利息，均以年息0.13%計算，從而
    ，原告得請求之遲延利息為545元【計算式：（5,109,8010
    .13%23/365）＋（1,008,5290.13%35/365)＝545，小數點
    以下四捨五入】。
四、綜上所述，原告依系爭契約之法律關係，請求被告給付遲延
    利息545元，為有理由，應予准許；逾此範圍之請求，為無
    理由，應予駁回。
五、兩造均陳明願供擔保請准宣告假執行或免為假執行，因本判
    決原告勝訴部分未逾50萬元，應依民事訴訟法第389條第1項
    第5款規定，依職權宣告假執行；而被告聲請免為假執行部
    分，核無不合，爰酌定相當擔保金額准許之。至於原告敗訴
    部分，其假執行之聲請即失所附麗，應予駁回。
六、本件事證已臻明確，兩造其餘攻擊防禦方法及證據，核與判
    決結果不生影響，爰不一一論列，併此敘明。
七、訴訟費用負擔之依據：民事訴訟法第79條。
中　　華　　民　　國　　111 　年　　6 　　月　　9 　　日
                  民事第一庭    法  官  廖欣儀
正本係照原本作成。
如對本判決上訴，須於判決送達後20日內向本院提出上訴狀。如
委任律師提起上訴者，應一併繳納上訴審裁判費。
中　　華　　民　　國　　111 　年　　6 　　月　　9 　　日
                                書記官  李俊毅